---
title: "Economia naranja"
author: "Xavier Enriquez"
date: "2023-04-12"
output: html_document
---

```{r}
orangeec <- read.csv("C:/Users/xenriquez/Documents/XE SERVIMAX/R/orangeec.csv")
data(orangeec)
summary(orangeec)
```
Parece que hay correlación entre aporte de economía naranja al PIB y la tasa de desempleo
```{r}
pairs(orangeec[,6:10])
```
```{r}
library(ggplot2)
```
```{r}
ggplot() + geom_histogram(data=orangeec,
                          aes(x=Internet.penetration...population), fill="red", color="yellow",
                          binwidth = 5)+
  labs(x="Penetración internet(%)población", y="CANTIDAD DE PAÍSES",
       title="PENETRACIÓN DE INTERNET EN PAISES LATAM") +
  scale_x_continuous(breaks = seq(40, max(100),5))+ # con esta línea coloco todos los datos en el eje X
  theme(legend.position = "none")+
  theme(panel.background =  element_blank(),panel.grid.major = element_blank(),
        panel.grid.minor = element_blank())
```

El promedio del PIB per cápita en la región es el siguiente
```{r}
library(dplyr)
```
```{r}
economy <- mean(orangeec$GDP.PC)
economy
```

```{r}
orangeec <- orangeec %>%
  mutate(Strong_economy = ifelse(GDP.PC < economy,
                    "Por debajo del promedio PIB per cápita",
                    "Sobre el promedio PIB per cápita"))
```

```{r}
ggplot(orangeec, aes(x=Strong_economy, y=Creat.Ind...GDP,
                     fill=Strong_economy))+
  geom_boxplot(alpha=0.4)+
  labs(x="Tipo de país", y="Aporte economía naranja al PIB",
       title = "Aporte Economía Naranja en PIB paises LATAM 
       con alto y bajo PIB per Cápita")+
  theme(legend.position = "none")+ #esta parte quita el fondo gris
  theme(panel.background =  element_blank(),panel.grid.major = element_blank(),
        panel.grid.minor = element_blank())
```

El boxplot indica que los países sobre el promedio en PIB per capita, tienen una dispersión mucha más alta en cuanto a los aportes de la economía naranja al PIB del país.
Confirmar con la desviación estándar

```{r}
library(dplyr)
orangeec <- orangeec %>%
  mutate(Crecimiento_GDP = ifelse(GDP.Growth.. >= 2.5,
                                  "2.5% o más","Menos 2.5%"))  

orangeec <- orangeec %>%
  mutate(Anaranjados = ifelse(Creat.Ind...GDP >= 2.5, ## el mutate sirve para agregar columnas
                              "Más anaranjados", "Menos anaranjados"))

#ranking

orangeec %>%
  arrange(desc(Creat.Ind...GDP))

TopNaranjas <- orangeec %>%
  filter(Country %in% c("Mexico", "Panama","Argentina","Colombia","Brazil","Paraguay") )

TopNaranjas

#TOP
TopNaranjas %>%
  arrange(desc(Creat.Ind...GDP))

```
Este análisis muestra que los 6 países con más aporte a la Economía Naranja son: Mexico, Panama, Paraguay, Argentina, Colombia y Brasil.

```{r}
library(ggplot2) # Cargar el paquete ggplot2
library(dplyr) # Cargar el paquete dplyr
library(scales) # Cargar el paquete scales

ggplot(TopNaranjas, aes(x=Internet.penetration...population,
                        y=Services...GDP,
                        size=GDP.PC)) +
  geom_point()+
  facet_wrap(~Country)

#
ggplot(TopNaranjas, aes(x=Education.invest...GDP,
                        y=Creat.Ind...GDP,
                        size=Unemployment)) +
  geom_point()+
  facet_wrap(~Country)
```


Más análisis de los top 6 países de Economía Naranja.

La penetración del internet en la población y la proporción de los servicios en el PIB no guardan una correlación. Se ve que Paraguay tiene la tasa más alta de penetración de internet, sin embargo se ve que es un país que se encuentra en desarrollo porque su PIB no proviene de los servicios, sino de otros sectore de la economía.

Por otro lado, Panamá es el país que tiene la mayor particiáción de PIB per cápita y los servicios aportan en gran medida al PIB del país. Esto se entiende al aporte de la Banca y Seguros que es el fuerte del país al ser considerado como un centro financiero importante y atractivo a nivel mundial.

```{r}
library(RColorBrewer)

myColors <- brewer.pal(9,"Reds")

ggplot(TopNaranjas, aes(x = Education.invest...GDP,
                        y = GDP.PC,
                        fill = Creat.Ind...GDP)) +
  geom_tile()+
  facet_wrap(~Country)+
  scale_fill_gradientn(colors=myColors)

```

Finalmente, analizando el aporte de la industria creativa en los top países con economía naranja, se ve que México destaca en este indicador, adicionalmente invierte una gran cantidad de presupuesto en educación y su PIB per cápita sobre pasa la media de los top 6.
